【裁判字號】    99,抗,60
【裁判日期】    990317
【裁判案由】    聲請撤銷緩刑
【裁判全文】
臺灣高等法院高雄分院刑事裁定            99年度抗字第60號
抗 告 人
即受刑人    甲○○
上列受刑人因撤銷緩刑宣告事件，不服臺灣屏東地方法院99年度
撤緩字第1 號中華民國99年1 月8 日所為第一審裁定（聲請案號
：臺灣屏東地方法院檢察署98年度執聲字第1274號），本院裁定
如下：
    主  文
原裁定撤銷，發回臺灣屏東地方法院。
    理  由
一、本件抗告意旨略以：抗告人固經檢察官傳喚執行，但因98年
    8 月8 日水災造成災情嚴重，對外交通受阻致未到案，後來
    也不知事後可補報到，第1 次犯案所以不知事情嚴重性，應
    給予抗告人一次機會，原裁定遽裁定撤銷緩刑，自有未當等
    語。
二、按受緩刑之宣告而有違反刑法第74條第2 項第1 款至第8 款
    所定負擔情節重大者，足認原宣告之緩刑難收其預期效果，
    而有執行刑罰之必要者，得撤銷其緩刑。又依保安處分執行
    法第74條之2 第2 款、第74條之3 第1 項規定，受保護管束
    人在保護管束期間內，應服從檢察官及執行保護管束者之命
    令；受保護管束人違反前條各款情形之一，情節重大者，檢
    察官得聲請撤銷保護管束或緩刑之宣告。據此，得撤銷緩刑
    之前題，自應審酌「違反所定負擔情節重大」及「足認原宣
    告之緩刑難收其預期效果而有執行刑罰必要」兩要件，方足
    供是否准許檢察官聲請之判斷依據。
三、本件受刑人前因違反槍砲彈藥刀械管制條例案件，經臺灣高
    雄地方法院以98年度訴字第63號判處「有期徒刑2 年，併科
    罰金新臺幣8 萬元，罰金如易服勞役，以新臺幣1,000 元折
    算1 日，緩刑5 年，緩刑期間付保護管束，並應向國庫支付
    新臺幣8 萬元」，經檢察官上訴後，再經本院98年度上訴字
    第420 號駁回上訴，於民國98年6 月5 日確定，雖受刑人經
    臺灣屏東地方法院檢察署檢察官合法傳喚代執行保護管束未
    到，並經拘提無果等情，有臺灣屏東地方法院檢察署送達證
    書、臺灣屏東地方法院檢察署檢察官拘票、屏東縣政府警察
    局東港分局98年9 月15日東警分偵字第0980014456號函及報
    告書在卷可憑，然本件之傳、拘尚屬確定判決送檢察官執行
    後之首次傳喚執行之形式上例行程序，其縱有傳拘無著之情
    ，其所違反者僅係未遵期到案執行情形，尚非實際已進入保
    護管束程序後而於保護管束期間有何故意不服從檢察官及執
    行保護管束者之命令之情形。本件被告尚屬初犯，並獲緩刑
    宣告，一般常人主觀上易流於不用「被關」心態，對檢察官
    通知到案執行之嚴重性認知可理解必較為薄弱，其所獲確定
    判決之緩刑固負有「緩刑期間付保護管束，並應向國庫支付
    新臺幣8 萬元」之負擔，但此一義務之履行必也待到案後聽
    候檢察官之指示與命令，更不可期待受刑人於接獲判決後即
    自動履行緩刑負擔條件，是單憑檢察官首次傳喚到案無著一
    節是否足認被告係故意逃避或違反檢察官執行命令已非無疑
    （事理上此時應係透過通緝方式逮獲受刑人到案，由檢察官
    就未到案原因體瞭解，或透過其他調查方式以瞭解受刑人是
    否故違命令，方足供判斷情節是否重大）；又本件屏東地方
    法院檢察署受高雄地方法院檢察署委託代執行緩刑期內之保
    護管束，該署係通知居住屏東縣林邊鄉○○村○○路86之7
    號之受刑人於98年8 月11日到案執行，而98年8 月8 日高屏
    地區發生百年難見之「88風災」，其中屏東縣林邊鄉發生嚴
    重水患，其造成居民歷來最嚴重損害及週邊交通中斷，軍民
    搶救作業達數月之久，方恢復正常生活，乃眾所週知之事實
    ，是此一時際傳喚災區受刑人到案執行，其方法及為不利受
    刑人之相關認定，允宜較為從寬，以免判斷疏誤；本件屏東
    地方法院檢察署嗣後固於98年8 月31日再傳喚1 次，並發拘
    票限於98年9 月14日拘提到案，仍均無著，但其期日均係在
    88風災後月餘之內之事，且傳喚結果均係「未獲會晤本人」
    由他人代收，拘提結果亦僅是「未發現居住於屏東縣林邊鄉
    ○○村○○路86之7 號內」，在風災、水患後之滿目瘡痍之
    生活情境下，受刑人是否故違執行命令？代收人是否如實轉
    交傳票？受刑人遵期到案有無客觀上困難？其實情如何及違
    反情節是否重大？均有待實質查證後方足供判斷，原審既未
    實質調查，裁定理由對「違反所定負擔情節重大」及「足認
    原宣告之緩刑難收其預期效果而有執行刑罰必要」要件及受
    刑人有何在保護管束期間不服從檢察官及執行保護管束者之
    命令且情節重大之情事，均未引據而就實質認定理由詳為記
    載，單憑聲請人片面理由及形式上傳拘程序，逕認受刑人未
    遵守服從檢察官及執行保護管束者之命令，且情節重大，理
    由尚有未足，抗告人據以指摘裁定不當即有理由，且本件究
    否符合上揭撤銷緩刑要件尚有待調查事項，爰由本院撤銷原
    裁定，並發回原審法院更為妥適之裁定。
爰依刑事訴訟法第413條，裁定如主文。
中    華    民    國    99    年    3     月    17    日
                  刑事第八庭    審判長法  官  洪兆隆
                                      法  官  張盛喜
                                      法  官  郭玫利
以上正本證明與原本無異。
不得再抗告。
中    華    民    國    99    年    3     月    17    日
                                      書記官  吳福連

司法院資訊處製作；財團法人民間司法改革基金會備份。
